臺灣臺中地方法院刑事判決
111年度交簡上字第86號
上  訴  人  
即  被  告  李俊村


選任辯護人  林建平律師（法律扶助律師）
上列上訴人即被告因過失傷害案件，不服本院111年度中交簡字
第272號中華民國111年2月22日第一審刑事簡易判決（起訴案號
：110年度偵字第19265號），提起上訴，本院管轄之第二審合議
庭判決如下：
    主    文
原判決撤銷。
李俊村犯無駕駛執照駕車過失傷害罪，處罰金新臺幣肆仟元，如
易服勞役，以新臺幣壹仟元折算壹日。
    犯罪事實
一、李俊村未領有普通重型機車駕照，係無照駕駛，仍於民國10
    9年11月20日14時13分許，騎乘車牌號碼000-0000號普通重
    型機車，沿臺中市南區永和街往建成路方向行駛，行經永和
    街233號前，本應注意駕駛人駕駛汽車，應遵守道路交通標
    誌、標線、號誌之指示，且分向限制線，用以劃分路面成雙
    向車道，禁止車輛跨越行駛，且依當時天候晴、有日間自然
    光線、柏油路面、路面乾燥無缺陷、無其他障礙物，視距良
    好等情，並無不能注意之情事，竟疏未注意及此，即貿然跨
    越分向限制線駛入對向車道，適有臧庭希騎乘車牌號碼000-
    0000號普通重型機車，沿永和街往仁義街方向駛至，2車發
    生碰撞，致臧庭希受有右側耳挫傷、右側耳擦傷、右側手部
    挫傷及左側膝部挫傷等傷害。
二、案經臧庭希訴由臺中市政府警察局第三分局報告臺灣臺中地
    方檢察署檢察官偵查後提起公訴。
    理    由
一、證據能力：
　㈠被告以外之人於審判外之陳述，雖不符刑事訴訟法第159條之
    1至第159條之4之規定，而經當事人於審判程序同意作為證
    據，法院審酌該言詞陳述或書面陳述作成時之情況，認為適
    當者，亦得為證據；又當事人、代理人或辯護人於法院調查
    證據時，知有第159條第1項不得為證據之情形，而未於言詞
    辯論終結前聲明異議者，視為有前項之同意，刑事訴訟法第
    159條之5定有明文。經查，本判決以下所引用被告李俊村以
    外之人於審判外之言詞或書面陳述，對被告而言，性質上屬
    傳聞證據，惟檢察官、被告李俊村及辯護人均已知悉有刑事
    訴訟法第159條第1項之情形，且均未於言詞辯論終結前聲明
    異議，本院審酌上開證據作成時之情況，尚無違法取證或不
    當之情形，復與本案之待證事實間具有相當之關聯性，以之
    作為證據應屬適當，揆諸上開規定，應認有證據能力。
  ㈡傳聞法則乃對於被告以外之人於審判外之言詞或書面陳述而
    為之規範。本判決以下引用之非供述證據，無刑事訴訟法第
    159條第1項規定傳聞法則之適用，因與本案待證事實具有關
    聯性，且無證據證明係公務員違法取得之物，依法自得作為
    證據。
二、認定犯罪事實所憑證據及理由：
　㈠上開犯罪事實，業據被告於本院二審準備程序及審理時坦承
    不諱，核與告訴人臧庭希於警詢、偵查中指述之主要情節一
    致，並有臺中市政府警察局道路交通事故初步分析研判表、
    仁愛醫療財團法人大里仁愛醫院診斷證明書、道路交通事故
    現場圖、道路交通事故調查報告表、現場及車損照片、道路
    交通事故談話紀錄表、臺中市政府警察局交通事故補充資料
    表、車輛詳細資料報表（偵卷第57、61-91、99、113-115頁
    ）在卷可稽，足認被告之自白與事實相符，堪以採信。
　㈡按駕駛人駕駛汽車，除應遵守道路交通標誌、標線、號誌之
    指示；分向限制線，用以劃分路面成雙向車道，禁止車輛跨
    越行駛，道路交通安全規則第90條第1項、道路交通標誌標
    線號誌設置規則第165條第1項分別定有明文。而本案被告肇
    事當時天候晴、日間自然光線、鋪設柏油路面、路面乾燥、
    無缺陷、無障礙物，視距良好，有卷附之道路交通事故調查
    報告表(一)可佐（見偵卷第65頁），依被告之智識程度及當
    時情況，並無不能注意之情事，被告騎乘車牌號碼000-0000
    號普通重型機車行經肇事地點，因跨越分向限制線，駛入對
    向車道，導致與告訴人騎乘之機車發生碰撞，使告訴人受有
    上開傷害，被告之駕駛行為顯有過失。又被告之過失行為既
    係造成告訴人受有犯罪事實欄所載傷害之直接原因，則被告
    之過失行為與告訴人所受之傷害間，自有相當因果關係。
　㈢本案事證明確，被告過失傷害犯行洵堪認定，應予依法論科
    。
三、論罪科刑：
  ㈠按汽車駕駛人，無駕駛執照駕車、酒醉駕車、吸食毒品或迷
    幻藥駕車、行駛人行道或行經行人穿越道不依規定讓行人優
    先通行，因而致人受傷或死亡，依法應負刑事責任者，加重
    其刑至二分之一，道路交通管理處罰條例第86條第1項定有
    明文。次按刑法總則之加重，係概括性之規定，所有罪名均
    一體適用；刑法分則之加重，係就犯罪類型變更之個別犯罪
    行為予以加重，成為另一獨立之罪名。道路交通管理處罰條
    例第86條第1項關於汽車駕駛人，無駕駛執照駕車、酒醉駕
    車，因而致人受傷，依法應負刑事責任者，加重其刑至二分
    之一之規定，係就刑法第284條之過失傷害罪之基本犯罪類
    型，對於加害人為汽車駕駛人，因無駕駛執照駕車等情形，
    因而致人受傷之特殊行為要件予以加重處罰，已就上述刑法
    第284條之罪犯罪類型變更之個別犯罪行為予以加重，而成
    另一獨立之罪名，自屬刑法分則加重之性質（最高法院99年
    度台非字第198號判決同此意旨可資參照）。查被告明知其
    於案發未領有普通重型機車駕照，有道路交通事故調查報告
    表、證號查詢機車、汽車駕駛人資料在卷可考（見偵卷第67
    、107、109頁），且被告自承係無照駕駛（見偵卷第205、2
    06頁），其仍於上開時間、地點騎乘普通重型機車上路，則
    被告於本案發生時屬無駕駛執照駕車甚明。核被告所為，係
    犯道路交通管理處罰條例第86條第1項、刑法第284 條前段
    之汽車駕駛人無駕駛執照駕車而過失傷害人罪，並應依道路
    交通管理處罰條例第86條第1項規定加重其刑。
  ㈡被告肇事後，於有偵查犯罪權限之公務員尚未發覺何人犯罪
    前，主動向到場處理之臺中市政府警察局第三分局警員表明
    為肇事人，有臺中市政府警察局第三分局道路交通事故肇事
    人自首情形紀錄表在卷可參（見偵卷第105頁），爰依刑法
    第62條規定減輕其刑，並依法先加重後減輕之。
  ㈢原審以被告罪證明確，予以論罪科刑，固非無見，惟查：
  ⒈本件被告符合自首之要件，業如前述，原審判決漏未審酌被
    告符合自首之要件而得以減刑（原審判決據上論斷欄亦未記
    載刑法第62條），已有可議之處。
  ⒉按量刑之輕重，雖屬事實審法院得依職權自由裁量之事項，
    然仍應受比例原則及公平原則之限制，否則其判決即非適法
    。刑事審判旨在實現刑罰權分配的正義，故法院對有罪被告
    之科刑，應符合罪刑相當之原則，使輕重得宜，罰當其罪，
    以契合社會之法律感情，此所以刑法第57條明定科刑時應審
    酌一切情狀，尤應注意該條各款所列事項以為科刑輕重之標
    準（最高法院93年度台上第5073號判決意旨參照）。又刑法
    第57條所規定科刑時應審酌事項，其中第10款所稱犯罪後之
    態度，包括行為人犯罪後，有無悔悟而力謀恢復原狀，或與
    被害人和解，賠償損害等情形而言（最高法院97年度台上字
    第6725號、90年度台上字第6045號判決意旨參照）。查被告
    與告訴人業於本院二審審理時和解成立，被告並已支付和解
    金額新臺幣12000元，告訴人並具狀表示雙方已經和解，因
    無法撤回，請法院給予被告最輕之刑等語，此有告訴人提出
    之刑事陳報狀、和解書（日期：111年4月20日）在卷可憑（
    本院簡上卷第111、113頁），顯見被告已實際賠償告訴人，
    彌補所生損害，告訴人亦願原諒被告。原審未及審酌上開情
    形，而判處拘役40日，尚嫌過重，致有罪刑不相當之情形，
    被告提起上訴，陳稱已與告訴人成立調解，請求從輕量刑，
    非無理由。
  ⒊又辯護人雖具狀主張本件告訴人僅受有皮肉傷，被告犯罪情
    輕微，被告為低收入戶，有持有殘障手冊，且本件本可能因
    被害人願意撤回告訴，而或不受理判決，因上訴二審，縱使
    被告積極履行和解條件仍須受到刑事追訴，與一般國民感情
    不符，應認被告本件犯罪情節輕微，顯可憫恕，縱依刑法第
    59條規定酌減其刑，仍嫌過重，有依刑法第61條規定免除其
    刑之必要等語，然按刑法第61條規定「犯下列各罪之一，情
    節輕微，顯可憫恕，認為依第59條規定減輕其刑仍嫌過重者
    ，得免除其刑：一、最重本刑為三年以下有期徒刑、拘役或
    專科罰金之罪」，刑法第284 條前段之過失傷害罪，其法定
    最重本刑為1年以下有期徒刑、拘役或10萬元以下罰金，固
    符合上開規定，惟刑法第61條之適用須依刑法第59條規定減
    輕其刑後猶嫌過重，始得免除其刑。而刑法第59條之酌量減
    輕其刑，必於犯罪之情狀，在客觀上足以引起一般同情，認
    為即予宣告法定最低度刑期，猶嫌過重者，始有其適用，至
    於犯罪動機、情節輕微、素行端正、家計負擔、犯後態度等
    情狀，僅可為法定刑內科刑酌定之標準，不得據為酌量減輕
    之理由（最高法院101 年度台上字第679號判決要旨參照）
    。本件被告無照駕駛騎乘重型機車上路，其行經肇事路口，
    跨越分向限制線，駛入對向車道，導致車禍發生，造成告訴
    人受有傷害，被告於案發時並無特殊之原因與環境，在客觀
    上尚不足以引起一般同情，而無任何情堪憫恕之情狀，自無
    從依刑法第59條規定予以酌減其刑，被告既無法依刑法第59
    條規定減輕其刑，揆諸前揭說明自亦無從依刑法第61條規定
    免除其刑，是辯護人此部分上訴主張，尚非有據。然原審判
    決既有上述漏未審酌之瑕疵可指，亦有上開未及審酌致有罪
    刑不相當之情形，已屬無可維持，故本件自應由本院將原審
    判決撤銷，另為適當之判決。
  ㈣爰以行為人之責任為基礎，審酌被告明知其未領有普通重型
    機車駕駛執照，係無照駕駛，仍騎乘普通重型機車上路，且
    因跨越分向限制線駛入對向車道，造成本件車禍發生，使告
    訴人受有上開傷勢，被告所為實屬不該，並考量於本院二審
    準備程序及審理時坦承犯行，且與告訴人和解成立，犯後態
    度尚可，告訴人具狀表示希望給予被告最輕之刑，業如前述
    等一切情狀，量處如主文所示之刑，並諭知易服勞役之折算
    標準。
  ㈤被告前於107、108年間，因毒品、詐欺等案件，經法院判處
    有期徒刑3月、1年2月確定，再經法院裁定定應執行有期徒
    刑1年3月確定，於109年7月2日縮短刑期執行完畢出監，有
    臺灣高等法院被告前案紀錄表可參，是被告本案不符合緩刑
    之要件，一併敘明。
據上論斷，依刑事訴訟法第455條之1第1項、第3項、第364條、
第369條第1項前段，判決如主文。
本案經檢察官陳信郎聲請簡易判決處刑，檢察官張凱傑到庭執行
職務。
中　　華　　民　　國　　111 　年　　5 　　月　　24　　日
                  刑事第十六庭  審判長法  官江彥儀
                                      法  官呂超群
                                      法  官陳怡君
以上正本證明與原本無異。
不得上訴。
　　　　　　　　　　　　　　　　      書記官蔡明純
中　　華　　民　　國　　111 　年　　5 　　月　　24　　日
附錄論罪科刑法條
道路交通管理處罰條例第86條
（刑責之加重及減輕）
汽車駕駛人，無駕駛執照駕車、酒醉駕車、吸食毒品或迷幻藥駕
車、行駛人行道或行經行人穿越道不依規定讓行人優先通行，因
而致人受傷或死亡，依法應負刑事責任者，加重其刑至二分之一
。
汽車駕駛人，在快車道依規定駕車行駛，因行人或慢車不依規定
，擅自進入快車道，而致人受傷或死亡，依法應負刑事責任者，
減輕其刑。
中華民國刑法第284條
因過失傷害人者，處1年以下有期徒刑、拘役或10萬元以下罰金
；致重傷者，處3年以下有期徒刑、拘役或30萬元以下罰金。